臺灣臺中地方法院刑事判決　　　　　　　　　　　　九十年度中簡上字第三六六號
　　上訴人即被告　甲○○
右上訴人因公共危險案件，不服本院臺中簡易庭九十年度中簡字第一七一０號中華民
國九十年九月十四日第一審簡易判決（聲請案號：九十年度偵字第一二七二六號）提
起上訴，本院管轄第二審之合議庭判決如左：
    主  文
上訴駁回。
    事  實
一、甲○○於民國（下同）八十九年十月七日十三時三十分許（簡易判決處刑聲請書
    及原審判決誤載為同日十三時許）在台中市北屯區○○○路一八六巷十六號旁之
    空地，明知該處雜草叢生且為易燃物，原應防止火災之發生，並採取必要之措施
    ，且依當時情形亦無不能注意之情事，竟疏於注意，貿然點火，除引燃空地上之
    雜草，並延燒至台中市○○○街旁不知何人所有之貨車遮雨棚，及乙○○所有之
    車號Ｂ二－六四四九號自用小客車，致使前揭車棚全毀，該自用小客車後半部之
    擋風玻璃、後保險桿、煞車燈、方向燈、後座椅背及後行李箱全毀（損失約新台
    幣八萬五千元），致生公共危險，經消防隊到場始將火撲滅。
二、案經乙○○訴由台中市警察局第五分局移送臺灣臺中地方法院檢察署檢察官偵查
    後聲請簡易判決處刑。
    理  由
一、訊據上訴人即被告（下稱被告）甲○○坦承前開火災發生時伊在現場等情不諱，
    惟矢口失火燒燬他人所有物品，辯稱：該火災如何發生伊不清楚，伊從未吸煙云
    云，惟查：本案發生後，台中市消防局曾到場勘驗，發現前開火災現場並未有可
    自燃而著火之發火源，是以自燃之起火原因可以排除，車牌號碼Ｂ二－六四四九
    號自用小客車停置於路邊，且該車門緊閉未被破壞，故排除人為縱火，再查前開
    自用小客車停置於路邊，處於熄火之狀態，其機械磨損著火引燃之可能亦排除，
    現場勘查結果，其起火原因以遺留火種蓄熱引燃之可能性最大，認起火點為台中
    市○○區○○里○○○路○段一八六巷十八號旁之空地雜草處，有該局火災原因
    調查報告書一份及現場相片八幀在卷可憑，被告甲○○於八十九年十月七日下午
    十五時二十分許在台中市消防隊四平分隊訪談時曾表示：「今日中午十三時三十
    分左右，我吃過午飯後在崇德二路一段一八六巷十八號的家旁除草，因為我有抽
  煙之習慣，可能是煙蒂未熄，當我發現身旁之草堆起火時，我急忙取水盆想將它
    熄滅，但火勢越來越大，於是我打一一九報案，接著消防人車就來了。」等語，
    核與證人丙○○○於同日之談話筆錄中所述：「當時大約是十三時五十分左右，
    我恰好從外面返家，看見崇德二路一段一八六巷十八號宅內空地草皮正在發生火
    警，而消防車已經在現場救火，因為起火點離我家很近，於是我很著急地跑去詢
    問一位在一八六巷十八號內正在提水桶滅火的人問：你為何要放火燒草皮」，而
    那人回答我說：「我是地主，我沒有放火燒草皮，是我抽煙，煙蒂不小心引燃的
    。」等語相符，而前開訪談筆錄確係依據受訪談者之意思而為製作，亦據證人即
    台中市消防局消防人員丁○○到庭結證：「我是第一線到現場的消防人員，我到
    現場時他沒有講他抽煙引起，現場沒有做訊問的動作，到我們消防隊製作筆錄時
    ，他有這樣的陳述，我當時是去救火的，沒有去尋找有無煙蒂，在做完訪談之後
    ，有去現場做火災鑑定的調查，但沒有找到煙蒂，他在第一次調查時就說他抽菸
    引起，第二次是因為他自己到消防隊要求作第二次筆錄。」等語相符，證人丙○
    ○○於本院調查時並結證稱：「我沒有看到如何起火，我一點多回來，看到一個
    人用桶子裝水在澆火，就是法庭上的被告，我問他為什麼在放火燒草，他都沒有
    回答，我很緊張就一直罵他為何放火燒草，那個桶子是鐵的還是塑膠的我忘記了
    。」「我一直罵他，因為我就住在那邊很害怕，我一直罵他，剛開始他沒有回答
    ，後來他說他抽菸丟煙蒂引起的，我確定他說他沒注意丟掉煙蒂引起的，用台語
    說的。」等語明確，又被害人乙○○於本院調查時證稱：「我去看我的車時，他
    （指被告）還跟我道歉說對不起是我抽菸引起火災。」等語，參酌前開證人與被
    告並無怨隙，沒有理由誣指被告，雖被告辯稱前開證人所述不實，伊並未引起火
    災云云，不足採信，查本件案發時前開草地上僅有被告一人在場，且草地相當廣
    大，火勢幾乎燒及全部之草地，尚延燒至草地外圍之車輛及車棚，有現場照片八
    紙及火災調查報告內之延燒圖說一紙附卷可憑，再參以被告於案發後：在鄰居丙
    ○○○罵其為何燒草皮時，主動對鄰居告知是煙蒂引起，且向被害人告稱係抽菸
    引起等情，堪信被告在前揭時地於草皮附近有點火之動作，不論該動作是否係為
    消除草皮或抽菸，其應注意在該處點火應小心謹慎，以免草皮延燒至外燒燬他人
    之物，亦無不能注意之情形，竟疏於注意而致燒燬他人之物品之犯行洵堪認定。
二、核被告甲○○所為係犯刑法第一百七十五條第三項之失火燒燬住宅等以外之物罪
    ，被告以一失火行為燒燬二人分別所有之物品，為一行為觸犯數罪名，為想像競
    合犯，依刑法第五十五條前段，應論以一罪（原審論罪法條漏載刑法第五十五條
    ），上訴意旨略稱：其並無抽菸習慣，也沒有對他人告知是抽菸引起火災，請求
    諭知無罪之判決等語。經查：原審認被告犯公共危險罪，事証明確，對被告諭知
    「處拘役二十日，如易科罰金，以佰元折算壹日」，其認事用法及量刑均屬妥
    適，被告上訴為無理由，應予駁回。
三、據上論斷，應依刑事訴訟法第四百五十五條之一第一項、第三項、第三百六十八
    條，刑法第一百七十五條第三項、第五十五條、第四十一條第一項前段（原審贅
    引刑法第二條第一項前段）、罰金罰鍰提高標準條例第一條前段、第二條，判決
    如主文。
中    華    民    國      九十一      年       二      月     五    日
                                  臺灣臺中地方法院刑事第二庭
                                      審判長法  官  張 智 雄
                              法  官  莊 嘉 蕙
                                            法  官  陳 如 玲
右正本證明與原本無異。
不得上訴。
                                            書記官
中    華    民    國      九十一      年       二      月     七    日
